【裁判字號】    97,交聲,1151
【裁判日期】    981014
【裁判案由】    聲明異議
【裁判全文】
臺灣臺南地方法院交通事件裁定    97年度交聲字第1151號
移送機關    交通部公路總局嘉義區監理所臺南監理站
異議人即
受處分人    甲○○
上列受處分人因違反道路交通管理處罰條例案件，對於交通部公
路總局嘉義區監理所台南監理站民國97年11月7日所為之裁決處
分（處分案號：嘉監南字第裁74-S00000000號），聲明異議，本
院裁定如下：
    主  文
原處分關於「吊銷駕駛執照，一年內禁考」部分撤銷。
上開撤銷部分，甲○○不罰。
其餘異議駁回。
    理  由
一、原處分意旨略以：異議人即受處分人甲○○（下稱異議人）
    ，駕駛車牌號碼UC-4173號自用一般小客車，於民國（下同
    ）97年9月10日21時10分許，在台南市○○路與崇明路交岔
    路口處，因汽車駕駛人駕駛汽車肇事致人受傷而逃逸，經台
    南市警察局第一分局員警依違反道路交通管理處罰條例第62
    條第4項之規定，予以製單舉發，嗣經交通部公路總局嘉義
    區監理台南監理站（下稱移送機關），以其違規事實明確，
    乃依道路交通管理處罰條例第62條第3項、第4項、第67條第
    3項（原裁決書誤載第62條第7項）及違反道路交通管理事件
    統一裁罰基準表之規定，裁處異議人罰鍰新台幣（下同）6,
    000元，並吊銷駕駛執照，一年內禁考等處分。
二、本件聲明異議意旨略以：
  (一)異議人於上開時、地駕駛C-4173號自用一般小客車，不慎與
    駕駛機車車牌號碼919-DVP號重機車之陳柏豪發生擦撞，致
    該機車騎士受有傷害，惟案發當時異議人立即停車並下車察
    看陳柏豪之傷勢，發現其左腳流血，即取衛生紙供其止血，
    因當事人有要事在身，遂先行交付陳柏豪500元並留下手機
    號碼，異議人在現場約停留10分鐘始行離開。
  (二)異議人於事故當時，確有停車並下車查看被害人傷勢，並助
    其止血，並留下金錢與電話號碼，以供事後聯絡之用，顯見
    異議人於事故發生時仍有採取救護措施，且無逃匿避責之意
    圖，為此聲明異議，請求撤銷原處分等語。
三、按「前項駕駛人肇事致人受傷而逃逸者，吊銷其駕駛執照。
    」、「汽車駕駛人，曾依本條例其他各條規定吊銷駕駛執照
    者，一年內不得考領駕駛執照。」道路交通管理處罰條例第
    62條第4項、第67條第3項分別定有明文。經查：
  (一)異議人於前揭時、地駕駛車輛與第三人陳柏豪發生碰撞事故
    ，致第三人陳柏豪受有多處擦挫傷、左肩拉傷、左足撕裂傷
    等傷害，有台南市警察局97年9月29日南市警交字第S000000
    00號舉發違反道路交通管理事件通知單1份在卷可稽，而異
    議人對前揭事實並不爭執，自足信為真實。
  (二)惟異議人抗辯稱並無肇事逃逸之情事等語。查，異議人雖因
    本件交通事故遭警告發觸犯刑法第185條之4之規定，有肇事
    逃逸犯行而遭檢察官提起公訴，然第三人陳柏豪於本院97年
    度交訴字第146號案件審理時係到庭時證稱：異議人於發生
    本件事故後曾下車察看，並提供衛生紙供伊止血，且離開前
    有留下聯絡方式等語（見該案卷宗第112頁），足認異議人
    於本件交通事故發生後，確實曾在現場停留，並提供衛生紙
    給被害人止血，在確認被害人可活動自如之情況下，給予被
    害人500元供伊自行就醫治療，並告知手機號碼，俾使被害
    人事後得以聯絡異議人，倘異議人於本件交通事故發生後確
    有肇事逃逸之意圖，其大可於肇事後逕行離去，何以停留於
    現場確認被害人傷勢並與之交談，且將手機號碼告知被害人
    以供連絡？因此，自難認異議人有駕駛汽車肇事致人受傷，
    未採取救護措施，旋即逃逸之行為。而上開刑事案件亦同此
    認定，而於98年9月8日就異議人涉犯刑法第184條之4之犯行
    ，為無罪之諭知，業經本院依職權調閱該卷宗查閱無訛。因
    此，移送機關遽依道路交通管理處罰條例第62條第4項、第
    67 條第3項等規定，裁處異議人吊銷駕駛執照、1年內禁考
    等處分，自有未洽。
四、次按「汽車駕駛人駕駛汽車肇事致人受傷或死亡者，應即採
    取救護措施及依規定處置，並通知警察機關處理，不得任意
    移動肇事汽車及現場痕跡證據，違反者處新臺幣三千元以上
    九千元以下罰鍰。但肇事致人受傷案件當事人均同意時，應
    將肇事汽車標繪後，移置不妨礙交通之處所。」，道路交通
    管理處罰條例第62條第3項定有明文。依上揭規定，汽車駕
    駛人駕駛汽車肇事致人受傷或死亡者，即負有救護傷者、採
    取必要措施（依道路交通安全規則、道路交通事故處理辦法
    等相關規定辦理，例如設置警告標誌等）、向警察機關報告
    及不得駛離現場等義務，如該汽車駕駛人有違背上述任一義
    務者，即可依該規定予以處罰。至於同法條第4項所定「逃
    逸」行為之構成要件，應考量該汽車駕駛人有無逃避上述義
    務及肇事責任之意圖，依個案具體事實認定之。二者，非一
    概而論。臺灣高等法院85年度交抗字第112號、86年度交抗
    字第63號裁定意旨均認：「道路交通管理處罰條例第62條第
    2 項（舊法）之立法意旨，乃係科以肇事者須即採取救護或
    其他必要措施，並應向警察機關報告之義務，以防因就醫延
    誤致生無謂之傷亡，並俾得通知傷亡者家屬到場，以明責任
    ，是凡肇事人於行車肇事致人受傷或死亡，未即採取救護或
    其他必要措施，並向警察機關報告，即駕車駛離現場者，均
    應依該規定處罰，至其嗣是否受刑事訴追及對肇事之發生有
    無過失，對其因違反上開規定而應受處罰，並不生影響。」
    亦同此認定。經查：
  (一)訊據異議人固坦承於前開時、地，駕駛上開自小客車與第三
    人陳柏豪發生交通事故，以及未在現場報案，並等候警方前
    來處理即先行離去等情，惟矢口否認有何違反規定行為，並
    辯稱:當時急著離開，但我有下車察看第三人陳柏豪傷勢，
    並給予衛生紙止血，及留下500元與手機號碼後始離去云云
    。
  (二)然由異議人前開所述曾下車察看第三人陳柏豪傷勢，並給予
    衛生紙止血等語可知，足認第三人陳柏豪確實因本件交通事
    故而受傷，且為異議人所明知，則異議人即應依道路交通管
    理處罰條例第62條第3項規定，立即採取救護或其他必要措
    施，並應向警察機關報告，以防因就醫延誤致生無謂之傷亡
    ，並俾得通知傷、亡者家屬到場，以明責任。但查，異議人
    於本件交通事故發生後，非但未主動報警，且亦要求第三人
    陳柏豪不要報警，業據第三人陳柏豪於本院97年度交訴字第
    14 6號案件審理時具結證稱在卷（見該案卷宗第111頁背面
    ），且異議人於該案審理時亦坦承其並未在現場報警處理等
    語（見該案卷宗第119頁背面至第120頁），業經本院依職權
    調閱上開卷宗查閱無訛。異議人就本件交通事故之發生是否
    應負過失責任，固尚待偵查、審判機關綜合各項相關事證據
    以認定，但承前所述，第三人陳柏豪已因本件交通事故而受
    傷，則異議人應即採取救護或其他必要措施，並向警察機關
    報告。茲異議人既未依上開規定在現場為必要救護及向警方
    報告，並等候警方到場處理之措施，即行離去，顯已違反道
    路交通管理處罰條例第62條第3項之規定。從而，移送機關
    依前揭道路交通管理處罰條例第62條第3項、違反道路交通
    管理事件統一裁罰基準及處理細則及違反道路交通管理事件
    統一裁罰標準表等規定，裁處異議人罰鍰6,000元，核無違
    誤。異議人就此部分所為之異議為無理由，應予駁回。
五、綜上所述，並無證據顯示異議人於前揭時、地與第三人陳柏
    豪發生交通事故，致第三人陳柏豪受傷後有逃逸之違規行為
    ，移送機關不察，遽依道路交通管理處罰條例第62條第4項
    、第67條第3項等規定，裁處異議人吊銷駕駛執照、1年內禁
    考等處分，自有未洽。因此，異議人就此部分所為之異議，
    為有理由，應由本院將此部分之原處分撤銷，並為主文第2
    項所示之諭知，以資適法。至於異議人未在現場為必要救護
    及向警方報告，並等候警方到場處理之措施，即行離去，顯
    已違反道路交通管理處罰條例第62條第3項之規定。從而，
    移送機關依道路交通管理處罰條例第62條第3項、違反道路
    交通管理事件統一裁罰基準及處理細則及違反道路交通管理
    事件統一裁罰標準表等規定，裁處異議人罰鍰6,000元，核
    無違誤。異議人就此部分所為之異議為無理由，應予駁回。
六、據上論斷，依道路交通管理處罰條例第87條第2項、道路交
    通案件處理辦法第19條、第20條前段，裁定如主文。
中    華    民    國    98    年    10    月    14    日
                     交通法庭   法  官   陳淑勤
以上正本證明與原本無異。
如不服本裁定，應於送達後5日內，向本院提出抗告狀。
                                書記官   謝國欽
中    華    民    國    98    年    10    月    15    日


司法院資訊處製作；財團法人民間司法改革基金會備份。
